臺灣高等法院刑事判決　　　　　　 96年度上更(一)字第269號
上　訴　人
即　被　告　甲○○
　　　　　　　　　　（另案於臺灣桃園監獄執行中）
選任辯護人　林志輝律師
上列上訴人因違反毒品危害防制條例案件，不服臺灣桃園地方法
院94年度訴字第2181號，中華民國95年4月25日第一審判決（起
訴案號：臺灣桃園地方法院檢察署94年度偵字第11915號），提
起上訴，經判決後，由最高法院發回更審，本院判決如下：
    主  文
原判決關於甲○○寄藏禁藥部分撤銷。
甲○○被訴持有第一級毒品、寄藏禁藥（安非他命）部分免訴。
    理  由
一、公訴意旨以：被告甲○○於民國94年1月8日下午，因綽號「
    阿輝」者尋無適當處所分裝其所持有之毒品，經與被告聯絡
    後，被告即提議至鍾國政位於桃園縣龍潭鄉○○路231巷62
    號3樓房間內分裝。同日13時許，被告待綽號「阿輝」到達
    後，即共同著手分裝「阿輝」所有之第一級毒品海洛因及第
    二級毒品安非他命，至同日13時4O分許，被告與綽號「阿輝
    」者，因警覺上址外有異狀，綽號「阿輝」者即將業已分裝
    好之第一級毒品海洛因5包（毛重6.5公克）及第二級毒品安
    非他命12包（27.8公克）連同電子秤1台裝在一鐵盒內，交
    給被告，囑其尋找地點藏放。而被告明知綽號「阿輝」者所
    交付之物品為第一級毒品海洛因及第二級毒品安非他命，竟
    答應而收下持有，並旋即持之下樓欲尋找地點藏放，惟因警
    方已在樓下查緝鍾國強販賣毒品（鍾國強部分業經臺灣桃園
    地方法院以轉讓禁藥罪判處有期徒刑7月確定），緊張之餘
    ，被告遂將上開毒品放置在上址3樓門口地上，未久被告即
    被員警在上址3樓逮捕，警員繼而在上開門口發現前揭毒品
    及電子秤、鐵盒等物而加以查扣，惟綽號「阿輝」者，則乘
    隙逃離現場（原起訴事實為：被告甲○○與鍾國強基於販賣
    毒品之犯意聯絡，由被告交付毒品與鍾國強，委託鍾國強於
    94年1月4日下午1時40分許在桃園縣龍潭鄉○○路231巷62號
    1樓走道將第二級毒品安非他命2包〈毛重合計0.8公克〉轉
    交前來向被告購買毒品姓名年籍不詳之人時，遭警當場查獲
    ，嗣後鍾國強於94年1月8日下午2時20分許，偕同警方至前
    揭地點3樓樓梯查獲被告及起獲被告藏匿於3樓樓梯口之第二
    級毒品安非他命12包〈合計毛重27.8公克〉、第一級毒品海
    洛因5包〈毛重合計6.5公克〉、電子秤1台、鐵盒1個，警方
    復於同日持搜索票至前開地點搜索，在鍾國強房間內查獲安
    非他命吸食器1支、削尖吸管1支，在鍾國政〈另為不起訴處
    分〉房間內查獲安非他命2包、電子秤1台、木質研磨器1個
    、吸食器3個、分裝袋134個、注射針筒4支、削尖吸管7支、
    玻璃球3個、鐵盒1個、塑膠盒4個等物）。而公訴人雖於公
    訴補充理由書記載被告犯罪法條為毒品危害防制條例第11條
    第1項、第2項之持有第一級、第二級毒品（公訴人原起訴事
    實欄載稱安非他命）罪嫌。惟公訴人就被告犯罪事實補充及
    更正載明：被告收受「阿輝」交付第二級毒品安非他命12包
    及第一級毒品海洛因5包，顯已將起訴事實擴張及於寄藏禁
    藥部分，縱未引起訴法條，本院認公訴人業已起訴被告涉犯
    持有第一級毒品、寄藏禁藥（第二級毒品安非他命）罪嫌。
二、按犯罪事實應依證據認定之，無證據不得認定犯罪事實；又
    不能證明被告犯罪者，應諭知無罪之判決。再被告或共犯之
    自白，不得作為有罪判決之唯一證據，仍應調查其他必要之
    證據，以察其是否與事實相符。刑事訴訟法第154條第2項、
    第301條第1項、第156條第2項分別定有明文。又案件曾經判
    決確定者，應諭知免訴之判決，刑事訴訟法第302條第1款亦
    有明定。
三、公訴人認被告涉犯寄藏第一級、第二級毒品罪嫌，無非以被
    告於警詢、偵查中坦承自綽號「阿輝」收受第一級毒品海洛
    因及第二級毒品安非他命，並有安非他命12包（合計毛重27
    .8 公克）、海洛因5包（毛重合計6.5公克）、電子秤1台、
    鐵盒1個等物扣案為論據。訊據被告固坦承為警於94年1月8
    日下午2時2O分許，在桃園縣龍潭鄉○○路231巷62號3樓樓
    梯口查獲安非他命12包、海洛因5包等物之事實，惟堅決否
    認有寄藏第一級、第二級毒品犯行，辯稱：查獲毒品係向他
    人購買供己施用的，因被起訴販賣毒品，為脫免販賣罪嫌，
    始虛構毒品為「阿輝」所寄放，實際上並無「阿輝」之人等
    語。經查：
（一）扣案之白粉5包，經送請法務部調查局鑑定結果，確為第
      一級毒品海洛因，合計淨重4.46公克，空包裝重5.4公克
      ，有該局調科壹字第080008846號鑑定通知書在卷可稽（
      見94年度核退字第87號偵查卷第30頁）。另扣案之白色（
      或無色）透明結晶（或結晶性粉末）12包，經送請行政院
      衛生署管制藥品管理局鑑驗結果，確係含有第二級毒品甲
      基安非他命成分，實稱毛重28.033公克，驗餘毛重合計27
      .856公克（含13只塑膠袋重），亦有該局出具之管檢字第
      0940002570號檢驗成績書及原審電話紀錄查詢表附卷可按
      （見94年度偵字第11915號偵查卷第145頁、原審卷第227
      頁）。被告持有海洛因、甲基安非他命事實堪以認定。
（二）被告雖於警詢供稱：當時我聽見警方在樓下盤查鍾國強，
      我身上有綽號「阿輝」交給我的毒品海洛因、安非他命等
      物，我怕警方查獲我，所以將該批物品連同我的車鑰匙放
      在桃園縣龍潭鄉○○路231巷62號3樓門口等語（見同上偵
      字第11915號偵查卷第77、78頁）；嗣於偵查中供稱：警
      方查獲之海洛因5包、安非他命12包是我朋友「阿輝」交
      給我的，當天要上樓時他發現有異狀，就叫我在那邊等，
      後來他就下樓走掉了，我知道他拿給我的是毒品等語（見
      同上核退字第87號偵查卷第14、15頁）；及至原審仍稱：
      當天在樓梯間查到的毒品是「阿輝」在匆忙要逃跑前交給
      我的，……當時我見「阿輝」離開了，約2、3分鐘在監視
      器中都沒看到他的人影，於是我在鍾國政房間整理毒品，
      往窗戶看是否有「阿輝」身影，門就關起來了，我就順手
      把毒品放在查獲之3樓地點，我是受「阿輝」之託保管那
      些毒品等語（見原審卷第330、331、342、343頁）。被告
      於警詢、偵查及原審固均自白有受「阿輝」之人寄藏扣案
      之毒品，然同案被告鍾國強於警詢供稱：我沒有見過綽號
      「阿輝」之男子，警方查緝時只有甲○○一人，並無綽號
      「阿輝」者等語（見同上偵字第11915號偵查卷第60頁）
      ，及至原審亦證稱：我不認識「阿輝」，甲○○也沒有跟
      我說過有「阿輝」此人，警員問我當時在場有無叫「阿輝
      」的人，我說沒有，因我沒聽到甲○○說有此人等語（見
      原審卷第264頁）；復供稱：當天除甲○○在鍾國政房間
      外，並沒有「阿輝」這個人，只有廁所抽風機在運作，燈
      亮著，我以為裡面有人等語（見原審卷第338頁）。又被
      告供稱施用毒品均係向綽號「阿輝」者購買，然經警撥打
      被告提供與「阿輝」聯絡之電話0000000000號，該電話已
      暫停使用，被告所辯扣案毒品係綽號「阿輝」者交付是否
      屬實，亦有可疑。且經檢察官命警員追查綽號「阿輝」之
      人，亦無結果。雖證人游育城於原審證稱：被告曾告知若
      沒有甲基安非他命就找「阿輝」等語，然證人游育城未曾
      親自與「阿輝」接觸，並僅係聽聞被告告知有「阿輝」之
      人，自難以證人游育城所稱即認確有「阿輝」之人。參以
      本件檢察官原係起訴被告共同販賣及意圖販賣而持有第一
      級、第二級毒品，被告為免遭涉犯販賣重罪，乃虛構扣案
      毒品係「阿輝」之人所寄放，自屬可能。被告自白扣案之
      第一級、第二級毒品係綽號「阿輝」者所寄藏，顯無證據
      證明與事實相符，自不得作為被告寄藏第一級毒品、禁藥
      （第二級毒品甲基安非他命）犯行之唯一證據。依卷內事
      證被告應僅構成持有第一級毒品、禁藥（第二級毒品甲基
      安非他命）罪。
四、查被告曾於94年1月中旬某日起至94年5月20日某時止，施用
    第一級毒品，及自93年12月中旬某日起至94年5月25日夜間
    某時止，施用第二級毒品，並於本件查獲時地，持有海洛因
    、甲基安非他命，經臺灣桃園地方法院於95年1月26日分別
    判處有期徒刑7月、4月，應執行有期徒刑9月確定，有臺灣
    桃園地方法院94年度訴字第1520號刑事判決書在卷可稽。而
    被告持有扣案之第一級、第二級毒品犯行係於上開施用毒品
    期間，被告辯稱該等毒品係供自行施用，應堪採信。則被告
    持有之低度行為應為施用之高度行為所吸收，並為該案確定
    判決效力所及。依上開法條規定，自應為免訴判決。
五、原審不察，就被告被訴寄藏第一級毒品、禁藥（第二級毒品
    安非他命）部分，為實體審理判處罪刑，顯有違誤。原判決
    此部分既有可議，自應由本院撤銷改判，並就被告被訴寄藏
    第一級、第二級毒品部分諭知免訴。
據上論斷，應依刑事訴訟法第369條第1項前段、第364條、第302
條第1款，判決如主文。
本案經檢察官林炳雄到庭執行職務。
中　　華　　民　　國　　96　　年　　6 　　月　　20　　日
　　　　　　　　　刑事第四庭審判長法　官  蔡秀雄
　　　　　　　　　　　　　　　　  法　官  鄭水銓
　　　　　　　　　　　　　　　　  法　官  陳國文
以上正本證明與原本無異。
如不服本判決，應於收受送達後十日內向本院提出上訴書狀，其
未敘述上訴之理由者並得於提起上訴後十日內向本院補提理由書
（均須按他造當事人之人數附繕本）。
                                  書記官  蔡棟樑
中　　華　　民　　國　　96　　年　　6 　　月　　20　　日
